【裁判字號】    94,訴,2766
【裁判日期】    950203
【裁判案由】    違反槍砲彈藥刀械管制條例
【裁判全文】
臺灣高雄地方法院刑事判決              94年度訴字第2766號
公  訴  人  臺灣高雄地方法院檢察署檢察官
被      告  丙○○
                    號
選任辯護人  劉新安律師
上列被告因違反槍砲彈藥刀械管制條例案件，經檢察官提起公訴
（94年度偵字第8736號），本院判決如下：
    主  文
丙○○未經許可，持有可發射子彈具有殺傷力之改造手槍，處有
期徒刑參年捌月，併科罰金新臺幣捌萬元，罰金如易服勞役，以
新臺幣玖佰元即銀元參佰元折算壹日。扣案之仿BERETTA 廠M-九
型半自動手槍之改造手槍壹枝（含彈匣參個，槍枝管制編號00
00000000號）、土造金屬槍管成品壹枝、土造子彈伍顆
、口徑九mm制式子彈肆顆均沒收。
    事  實
一、丙○○明知可發射子彈具有殺傷力之改造手槍、子彈及槍砲
    彈藥主要組成零件，均為槍砲彈藥刀械管制條例所管制之違
    禁物，非經中央主管機關許可，不得擅自持有，竟仍基於持
    有可發射子彈具有殺傷力之改造手槍、子彈及槍砲彈藥主要
    組成零件之犯意，於民國94年1 月中旬某日，在高雄市楠梓
    區右昌地區之「變色龍遊藝場」，向真實姓名年籍均不詳綽
    號「正仔」之成年男子，以新臺幣（下同）32000 元之代價
   ， 購得仿BERETTA 廠M-9 型半自動手槍製造之金屬玩具手槍
    更換土造金屬槍管而成之可擊發適用子彈，具有殺傷力之改
    造手槍1 枝（含彈匣3 個，槍枝管制編號0000000000，起訴
    書誤載為3 枝）、槍枝主要組成零件之土造金屬槍管成品1
    枝、具有殺傷力之直徑約9mm 金屬彈頭之土造子彈7 顆（鑑
    定採樣試射2 顆，餘5 顆）、具有殺傷力之口徑9 mm制式子
    彈4 顆、不具殺傷力之改造手槍半成品1 枝、土造金屬彈殼
    7 顆（起訴書誤載為14枚）、不詳數量銅條、底火70粒、火
    藥76粒，未經許可持有上開槍彈及槍枝主要組成零件。嗣於
    94年4 月15日上午8 時20分許，在丙○○位於高雄縣永安鄉
    ○○村○○路光明8 巷29號住處，為警持搜索票查獲，並扣
    得上開具有殺傷力之改造手槍1 枝、土造子彈7 顆（鑑定採
    樣試射2 顆，餘5 顆）、制式子彈4 顆制、槍枝主要組成零
    件之土造金屬槍管成品1 枝、不具殺傷力之改造手槍半成品
    1 枝、土造金屬彈殼7 顆、改造子彈銅條半成品8 枝、底火
    70粒、火藥76粒、鑽床機1 組、砂磨機1 組、鋸子1 枝、銼
    刀7 支、固定扳手2 個、彈簧12條、固定鉗1 支、第一級毒
    品海洛因3 包、第二級毒品安非他命3 包、磅秤1 個、吸食
    器3 支、塑膠鏟子4 支、夾鏈袋1 包、葡萄糖1 盒、現金
    21900 元等物 (販賣毒品部分另案偵辦），始悉上情。
二、案經高雄縣政府警察局岡山分局報告臺灣高雄地方法院檢察
    署檢察官偵查起訴。
    理  由
壹、程序方面
    本件被告、辯護人及檢察官對本院所提示證據之證據能力均
    不爭執，本院審酌各該證據作成之情況，認為適當，依刑事
    訴訟法第159 條之5 之規定，均得作為證據。
貳、實體方面
一、上揭犯罪事實，業據被告丙○○迭於警詢、偵訊及本院審理
    時均供承不諱，核與證人即本案查獲員警乙○○於本院審理
    時到庭證述之情節相符，並有扣案之仿BERETTA 廠M-9 型半
    自動手槍製造之金屬玩具手槍更換土造金屬槍管而成之改造
    手槍1 枝（含彈匣3 個，槍枝管制編號0000000000）、土造
    金屬槍管成品1 枝、口徑9 mm制式子彈4 顆、具直徑約9m m
    金屬彈頭之土造子彈7 顆、改造手槍半成品1 枝、土造金屬
    彈殼7 顆、改造子彈銅條半成品8 枝、底火70粒、火藥76
    粒等物及查獲照片34張在卷可佐（見警卷第31、32頁、34頁
    至47頁、49、50頁），又扣案之上開槍彈經送內政部警政署
    刑事警察局鑑驗，經該局以性能檢驗法、試射法鑑定結果：
    「一、送鑑改造手槍1 枝（含彈匣3 個，槍枝管制編號0000
    000000），認係由仿BERETTA 廠M-9 型半自動手槍製造之金
    屬玩具手槍更換土造金屬槍管而成之改造手槍，機械性能良
    好，可擊發適用子彈，認具殺傷力。二、送鑑改造子彈銅條
    半成品8 枝，認均係外徑約9mm 之銅條。三、送鑑改造手槍
    （半成品）2 枝，鑑驗情形如下：（一）1 枝，認係玩具金
    屬滑套及土造金屬槍管（成品）。（二）1 枝，認係玩具金
    屬槍身、滑套（不具槍機）及玩具金屬槍管。四、送鑑改造
    子彈7 顆，認均係具直徑約9mm 金屬彈頭之土造子彈，經採
    樣2 顆試射，均可擊發，認均具殺傷力。五、送鑑制式子彈
    4 顆，認均係口徑9mm 制式子彈，認均具殺傷力。六、送鑑
    彈殼7 顆，認均係土造金屬彈殼」，有內政部警政署刑事警
    察局94年5 月19日刑鑑字第0940066115號槍彈鑑定書1 份在
    卷足稽（見94年度偵字第8736號卷第41至45頁），又扣案上
    開土造金屬槍管1 枝，經送內政部警政署刑保安組鑑定結果
    ，認「上開土造金屬槍管，係屬內政部86年11月24日以台（
    86）內警字第8670683 號公告之槍砲彈藥主要組成零件，其
    餘均非屬公告之槍砲彈藥主要組成零件」，有內政部94年12
    月27日內授警字第0940101744號函在卷可憑（見94年度訴字
    第2766號卷第71、72頁），足認被告自白持有上開槍彈及主
    要組成零件等情與事實相符，自屬可採。綜上，本案事證明
    確，被告犯行堪以認定，應依法論科。
二、論罪科刑：
  (1)核被告所為，係犯槍砲彈藥刀械管制條例第8 條第4 項未經
    許可持有改造手槍罪、第12條第4 項之未經許可持有子彈罪
    及第13條第4 項之未經許可持有槍砲主要組成零件罪。
  (2)公訴人雖以扣案之具有殺傷力制式子彈4 顆、具有殺傷力之
    改造手槍1 枝、改造槍枝半成品2 枝 (均含彈匣)、 具殺傷
    力之子彈7 顆、金屬彈殼7 顆、子彈銅條半成品8 枝、底火
    70粒、底火70粒、火藥76粒及上開改造槍枝之工具為據，而
    認被告涉有94年1 月26日修正前之槍砲彈藥刀械管制條例第
    11條第1 項未經許可製造具有殺傷力之槍枝罪嫌、同法第12
    條第1 項未經許可製造子彈罪嫌，然綜觀全卷，被告均堅詞
    否認有著手改造槍彈之犯行，辯稱：扣案之鑽床機1 組、砂
    磨機1 組、鋸子1 枝、銼刀7 支、固定扳手2 個等工具係伊
    以前承作不鏽鋼門窗所使用之工具，伊並未有製造手槍、子
    彈之行為等語。經查，被告於警詢時供承：「該批改裝工具
    是我以前做不鏽鋼時所留下，其他槍枝零件是我自己購買準
    備自己改裝」等語（見警卷第2 頁），於偵查中亦供承：「
    ‧‧‧因為原來的槍管不通，我不會改具有殺傷力的，所以
    我才跟他買‧‧‧（問）買槍何用？（答）純粹好玩‧‧‧
    （問）純粹好玩為何要買銅條、火藥？（答）他叫我裝火藥
    」等語（見上開偵查卷第15頁），查，扣案之底火70粒、火
    藥76粒經送請內政部警政署刑事警察局鑑驗結果：均未發現
    改造或變造情事，認均非槍砲彈藥刀械管制條例所列管之彈
    藥，有上開鑑驗通知書1 份在卷足參，又參以證人乙○○於
    本院審理時證稱：「‧‧‧有關槍砲部份有底火、火藥、彈
    殼、銅條，子彈7 顆查獲時已經置入彈匣裡面，連同手槍在
    包包裡查獲‧‧‧砂磨機、鑽床機放在櫃子下面，砂磨機、
    鑽床機、固定扳手、鉅子、銼刀都放在一起‧‧‧現場就是
    那些工具而已‧‧‧現場工具沒有灰塵‧‧‧使用的工具上
    沒有發現鐵屑‧‧‧檢視警卷的相片，有工具箱，工具箱裡
    面是螺絲起子，做水電的工具，扳手等，旁邊是1 卷鋁門窗
    的紗網。」等語（見本院卷第93至95頁），是上開工具均未
    有鐵屑等使用過之痕跡，且現場亦有鋁門窗之紗網1 卷足證
    ，益證被告確曾從事鋁門窗工作無訛。復參酌被告上開供詞
    觀之，足徵被告雖有意購買上開槍彈、槍管及火藥等物回來
    後自己試行改造，惟查獲之物尚置於其住處包包內，而被告
    亦供稱其不知如何進行改造具有殺傷力的，只是想自己玩一
    玩等情，足認被告應非自承已有著手改造槍枝、子彈之行為
    ，被告所辯，伊尚不知如何進行改造等語，應與事實相符，
    尚難僅憑上開扣案物，即遽認被告有製造槍砲及子彈之犯行
    。此外，本院復查無其他確切之證據足以認定被告有製造槍
    彈之行為，則公訴人認被告此部分涉有未經許可製造具有殺
    傷力之槍枝、子彈罪嫌云云，顯有未洽，應予變更起訴法條
    ，論以上開持有槍、彈罪。
  (3)槍砲彈藥刀械管制條例業已於94年1 月26日修正公布，並自
    同年月28日生效，惟該條例第12條第4 項之規定並未修正，
    是被告行為後，法律並未有變更，自無庸比較新舊法，合先
    敘明。公訴意旨認被告係犯修正前同條例第12條第4 項之未
    經許可持有具有殺傷力之子彈罪，容有誤會，惟與論罪科刑
    所應適用之法條同為槍砲彈藥刀械管制條例第12條第4 項，
    即無庸另行變更起訴法條。
  (4)又槍砲彈藥刀械管制條第11條第4 項：「未經許可，持有同
    條例第4 條第1 項第1 款所稱其他可發射金屬或子彈具有殺
    傷力之各式槍砲稱其他可發射金屬或子彈具有殺傷力之各式
    槍砲者，處1 年以上7 年以下有期徒刑，併科新臺幣7 百萬
    元以下罰金」規定，業修正刪除，並另於修正後同條例第8
    條第4 項增列：「未經許可，持有第4 條第1 項第1 款所定
    其他可發射金屬或子彈具有殺傷力之各式槍砲者，處3 年以
    上10年以下有期徒刑，併科新臺幣7 百萬元以下罰金」之規
    定，然被告持有改造手槍犯行既繼續實施至新法施行以後，
    自無行為後法律變更適用之可言（最高法院28年上字第73 3
    號判例意旨、66年度第2 次刑庭庭推總會決議(2)意旨參照）
    ，自應適用修法後之槍砲彈藥刀械管制條例第8 條第4 項之
    未經許可持有改造手槍罪。
  (5)公訴人雖於起訴法條漏未載明被告觸犯槍砲彈藥刀械管制條
    例第13條第4 項之罪，惟起訴書犯罪事實業已載明，且經本
    院當庭諭知，故本院自仍應一併審酌。
  (6)又被告以1 個持有改造手槍、子彈及槍砲主要組成零件之行
    為而同時觸犯上開3 罪，係想像競合犯，依刑法第55條之規
    定，應從一重之未經許可持有改造手槍罪論處，公訴人認持
    有改造子彈、制式子彈部分成立數罪，自有未洽。
  (7)爰審酌時值槍彈氾濫之際，非法持有槍彈及槍砲主要組成零
    件，對社會治安潛藏高度危險，危害人身安全及社會秩序至
    鉅，而為國法所厲禁，被告不顧法紀，猶未經許可，恣意持
    有可發射子彈具有殺傷力之改造手槍、子彈及槍砲彈藥之主
    要組成零件，藐視公共規範，欠缺守法觀念，應予非難，惟
    念其於犯後坦承犯行，犯後態度堪認良好，又未曾持該槍彈
    犯罪，尚未造成他人身體、財產等重大之危害等一切情狀，
    量處如主文所示之刑，並併科如主文所示之罰金及諭知易服
    勞役之折算標準，以示懲儆。
三、扣案之仿BERETTA 廠M-9 型半自動手槍製造之金屬玩具手槍
    更換土造金屬槍管而成具有殺傷力之改造手槍1 枝（含彈匣
    3 個，槍枝管制編號0000000000）、土造金屬槍管成品1 枝
    、具有殺傷力之口徑9 mm制式子彈4 顆、具有殺傷力之直徑
    約9mm 金屬彈頭之土造子彈5 顆（鑑定試射2 顆，餘5 顆）
    ，均係槍砲彈藥刀械管制條例第4 條第1 項第1 款、第2款
    、第2 項所列物品，乃未經許可不得持有之違禁物，應依刑
    法第38條第1 項第1 款規定宣告沒收。另經試射具有殺傷力
    之土造子彈2 顆，已因鑑定試射而耗損，其所留彈頭、彈殼
    ，已不具子彈完整結構，並非違禁物，毋庸併予宣告沒收。
    其餘扣案不具殺傷力之改造手槍半成品1 枝、改造子彈銅條
    半成品8 枝、土造金屬彈殼7 顆，經鑑定結果，均不具殺傷
    力，有上開鑑定書足憑，底火70粒、火藥76粒，亦均未發現
    改造或變造情事，認均非槍砲彈藥刀械管制條例所列管之彈
    藥，有內政部警政署刑事警察局94年5 月10日刑偵五字第09
    40073301號鑑驗通知書1 份在卷足稽（見上開偵查卷第11頁
    ），均無殺傷力，非屬違禁物，均不予沒收，另扣案之鑽床
    機1 組、砂磨機1 組、鋸子1 枝、銼刀7 支、固定扳手2 個
    等物品，乃被告承作不鏽鋼門窗之工具，業據被告供述在卷
    （見94年度訴字第2766號卷第96頁、94年度聲羈字第367 號
    卷第4 頁），非屬違禁物，亦無任何事證足認與本件犯行有
    關，故均不予宣告沒收，併此敘明。
據上論斷，應依刑事訴訟法第299 條第1 項前段、第300 條，槍
砲彈藥刀械管制條例第8 條第4 項、第12條第4 項、第13條第4
項，刑法第11條、第55條、第42條第2 項、第38條第1 項第1款
，罰金罰鍰提高標準條例第2 條，現行法規所定貨幣單位折算新
臺幣條例第2 條，判決如主文。
本案經檢察官甲○○到庭執行職務。
中    華    民    國    95    年    2     月    3     日
                  刑事第三庭  審判長法  官   張意聰
                                    法  官   施添寶
                                    法  官   錢衍蓁
以上正本證明與原本無異。
如不服本判決，應於判決送達後10日內，向本院提出上訴狀。
中    華    民    國    95    年    2     月    3     日
                                    書記官   鄭淑臻
槍砲彈藥刀械管制條例第8條
未經許可，製造、販賣或運輸鋼筆槍、瓦斯槍、麻醉槍、獵槍、
空氣槍或第4條第1項第1款所定其他可發射金屬或子彈具有殺傷
力之各式槍砲者，處無期徒刑或5年以上有期徒刑，併科新臺幣1
千萬元以下罰金。
未經許可，轉讓、出租或出借前項所列槍枝者，處5 年以上有期
徒刑，併科新臺幣 1 千萬元以下罰金。
意圖供自己或他人犯罪之用，而犯前2項之罪者，處無期徒刑或7
年以上有期徒刑，併科新臺幣1 千萬元以下罰金。
未經許可，持有、寄藏或意圖販賣而陳列第1 項所列槍枝者，處
3 年以上10年以下有期徒刑，併科新臺幣700 萬元以下罰金。第
1 項至第3 項之未遂犯罰之。
槍砲彈藥刀械管制條例第12條
未經許可，製造、販賣或運輸子彈者，處1 年以上7 年以下有期
徒刑，併科新臺幣500萬元以下罰金。
未經許可，轉讓、出租或出借子彈者，處6 月以上5 年以下有期
徒刑，併科新臺幣300萬元以下罰金。
意圖供自己或他人犯罪之用，而犯前2 項之罪者，處3 年以上10
年以下有期徒刑，併科新臺幣700萬元以下罰金。
未經許可，持有、寄藏或意圖販賣而陳列子彈者，處5 年以下有
期徒刑，併科新臺幣300萬元以下罰金。
第1項至第3項之未遂犯罰之。
槍砲彈藥刀械管制條例第13條
未經許可，製造、販賣或運輸槍砲、彈藥之主要組成零件者，處
3年以上10年以下有期徒刑，併科新臺幣700萬元以下罰金。
未經許可，轉讓、出租或出借前項零件者，處1 年以上7 年以下
有期徒刑，併科新臺幣500萬元以下罰金。
意圖供自己或他人犯罪之用，而犯前2 項之罪者，處5 年以上有
期徒刑，併科新臺幣1000萬元以下罰金。
未經許可，持有、寄藏或意圖販賣而陳列第1 項所列零件者，處
6 月以上5 年以下有期徒刑，併科新臺幣300 萬元以下罰金。
第1項至第3項之未遂犯罰之。


司法院資訊處製作；財團法人民間司法改革基金會備份。
